【裁判字號】    89,抗,792
【裁判日期】    890904
【裁判案由】    瀆職
【裁判全文】
台灣高等法院台中分院刑事裁定                      八十九年度抗字第七九二號
    抗  告  人
    即  自訴人  乙○○
    被      告  丙○○
                甲○○
右抗告人因被告瀆職案件，不服台灣台中地方法院中華民國八十九年九月四日裁定（
八十八年度自字第八九五號），提起抗告，本院裁定如左：
    主      文
抗告駁回。
    理      由
一、按法院或受命法官於自訴案件第一次審判期日前訊問及調查結果，如認為案件有
    刑事訴訟法第二百五十二條至第二百五十四條之情形者，得以裁定駁回其自訴，
    同法第三百二十六條第三項定有明文。次按犯罪事實之一部提起自訴者，他部雖
    不得自訴亦以得提起自訴論，同法第三百十九條第二項前段亦定有明文。本件自
    訴人認被告等二人涉犯有刑法第一百二十七條之違法行刑罪、妨害自由及公文書
    不實登載罪，經核自訴人對被告等二人所涉犯之違法行刑罪，其侵害之法益為國
    家，個人並非直接被害人，本不得提起自訴，惟其所提起自訴之另一部事實涉有
    公文書不實登載罪，該法定刑一年以上七年有期徒刑，較違法行刑罪法定刑為五
    年以下有期徒刑為重，依前揭說明自得一併提起自訴，合先敘明。
二、經查：
    (一)本件自訴人乙○○被訴誣告等案件，
      前經原審法院於民國（下同）八十五年六月三日，以八十四年度訴字第一三
        六七號判決誹謗罪處有期徒刑一年四月，誣告罪有期徒刑一年八月，定應執
        行有期徒刑二年十月。
      經其提起上訴，本院於八十七年三月十日，以八十五年度上訴字第一三八二
        號判決上訴駁回。
      再經其上訴最高法院，最高法院於八十八年二月四日以八十八年度台上字第
        六九號以「原判決關於乙○○誣告部分撤銷，發回台灣高等法院台中分院
        ，其餘上訴駁回」。
      嗣台灣高等法院台中分院檢察署，於八十八年三月三日，以中分檢儉字第
        二七五八號函，命令台灣台中地方法院檢察署就自訴人乙○○誹謗罪確定部
        分先予執行後，檢卷逕送本院，並副本知台灣高等法院台中分院檢察署。
      台灣台中地方法院檢察署乃於八十八年三月四日分案（八十八年度執字第一
    二九八號），由檢察官甲○○承辦。
      由於自訴人乙○○於八十八年三月三日聲請最高法院檢察署檢察總長提起非
        常上訴，施檢察官於八十八年三月十八日撰寫聲請非常上訴意見書，並於八
        十八年三月廿六日以中檢聰執法八八執一二九八字第一九九八一號函，檢陳
        聲請非常上訴意見書予最高法院檢察署，最高法院檢察署並於八十八年三月
        十五日，以台愛字第三六四五號函，覆知自訴人乙○○「台端狀陳情形
        ，核與非常上訴要件不合，礙難辦理，請查照。」
      被害人常照倫亦於八十八年三月廿四日，緊急陳報自訴人乙○○有出境之虞
        ，台灣台中地方法院檢察署於當日收文，施檢察官乃於同日在辦案進行單上
        批示：查址、傳喚執行、限制出境，及索再審裁定書（自訴人乙○○之再審
        聲請，於八十八年三月廿三日，經本院以八十九年度聲再字第五六號裁定駁
        回其聲請）。
      施檢察官並於八十八年三月廿六日製發傳票，傳喚自訴人乙○○，命其於八
        十八年四月八日下午二時三十分，至該署執行科報到。
      繼於八十八年三月廿九日，施檢察官批示被告應於八十八年四月十五日下午
        三時至該署執行科報到，並取消前揭應於八十八年四月八日報到之傳票，且
        經自訴人乙○○收執。
      惟自訴人復於八十八年三月廿九日對原審法院提起聲明異議，經原審法院於
        八十八年四月九日駁回其異議（八十八年聲字第一二五四號）。
      施檢察官於八十八年四月廿日再度批示自訴人乙○○應於八十八年四月廿三
        日上午十時執行，亦經乙○○本人親自收受傳票，於八十八年四月廿三日，
        自訴人未遵期到案執行。
      自訴人乙○○右揭聲明異議案件，經其提起抗告後，本院亦於八十八年五月
        七日駁回其抗告（八十八年度抗字第三一一號）。
      檢察官即簽發拘票，經傳喚、拘提無著，而對自訴人發布通緝，於八十八年
        七月十五日緝獲而入監執行。
      嗣後，
        (1)自訴人乙○○就右揭聲明異議之案件，提起再抗告後，最高法院於八十八
          年八月二十六日，以八十八年度台抗字第二八八號裁定「原裁定駁回聲明
          異議部分撤銷，應由台灣高等法院台中分院更為裁定。」
        (2)最高法院檢察署亦變更見解，而以八十八年度非字第一一號聲請書，聲
          請非常上訴，經最高法院於八十八年八月五日，以八十八年度台非字第二
          一四號判決「原判決關於乙○○散布文字而指摘足以毀損他人名譽之事部
          分撤銷，由台灣高等法院台中分院依判決前之程序更為審判」。
      檢察官因而於八十八年八月九日，將自訴人釋放等情。
      右揭情形，業據原審法院調取向台灣台中地方法院檢察署八十八年度執字第一
      二九八號及十八年度執緝字第一００四號執行卷查明屬實。
    (二)綜上所述：
      台灣台中地方法院檢察署八十八年執字第一二九八號自訴人妨害名譽之執行
        案件，既係台灣高等法院台中分院檢察署於八十八年三月三日以（八十八）
        中分檢儉字第二七五八號令台灣台中地方法院檢察署，就自訴人乙○○誹謗
        罪（即妨害名譽）確定部分先予執行。
      且自訴人就前揭確定判決及執行聲請再審及聲明異議，亦均經駁回，施檢察
        官乃繼續進行執行程序。
      再者，自訴人於八十八年三月三日向最高法院檢察署聲請非常上訴，經最高
        法院檢察署於八十八年三月十五日函復自訴人狀陳之情形，與非常上訴要件
        不合；施檢察官始依法傳喚、拘提、通緝自訴人乙○○到案執行。
      可見施檢察官對本案之執行，甚為慎重，且其執行確定之裁判，係法定之職權
      。案件既已確定，又無停止之事由，其據確定之判決執行，自屬合法。
    (三)雖執行施檢察官於八十八年三月十八日以八十八年度非字第一號填具聲請非常
      上訴意見書該意見書第一點後段載明：「被告乙○○自行提起上訴，案經最高
      法院於八十八年二月四日以八十八年度台上字第六０九號判決『原判決關於乙
      ○○誣告部分撤銷，發回台灣高等法院台中分院，其餘上訴駁回』，並認妨害
      名譽部分係屬刑事訴訟第三百七十六條第一款之案件，自不得上訴於第三審法
      院，顯認二罪間無裁判上一罪之關係，因此從程序上予以駁回，是故此部分屬
      第二審法院確定之案件，合先敘明」等語，惟此部分乃係上揭最高法院判決所
      表示之見解，施檢察官以確定之最高法院判決為憑，填具非常上訴意見書，核
      無不當，要難因嗣後最高法院檢察署、最高法院變更見解，反而推論施檢察官
      有何不法之情事。
    (四)雖其間自訴人乙○○曾多次陳情，分經最高法院檢察署、監察院司法及獄政委
      員會等函示應考量應就有關自訴人乙○○經判決確定之誹謗罪部分，與其誣告
      罪有裁判上一罪之關係，而予以暫緩執行等情。惟查，究屬數罪或為裁判上一
      罪關係，常因法官個人心證或法律見解之不同，而異其看法，自訴人前揭妨害
      名譽案件，既經最高法院八十八年度台上字第六九號判決表示該部分已經二
      審判決而確定，則施檢察官據以執行，乃其權責，自無不法可言。
三、從而，施檢察官依據已確定之判決，本於其認知而填載非常上訴意見書，並製發
    執行指揮書，且指揮書上所載之事項亦屬法定事項，及對自訴人乙○○合法傳喚
    、拘提及通緝到案執行，均屬法之所許。至於嗣後最高法院檢察署變更見解另行
    提起非常上訴，最高法院亦變更見解，以八十八年台非字第二一四號判決，將已
    確定之妨害名譽罪（即誹謗罪）部分撤銷，由本院依判決前之程序更為審判，台
    灣台中地方法院檢察署檢察官，亦據此而停止本案之執行，並於八十八年八月九
    日將被告釋放，施檢察官並無違失可言。而施檢察官既無違失可言，則主任檢察
    官丙○○自亦無不法可言，至為灼然。
四、此外，復查無其他證據足資認定被告二人有何自訴人所指之犯行。從而，原審法
    院以被告二人犯罪嫌疑均有未足，裁定駁回自訴，即無不合。抗告意旨仍執前詞
    ，指摘原裁定不當，難認有理由，應予駁回。
五、據上論斷，應依刑事訴訟法第四百十二條，裁定如主文。
中      華      民      國    八十九      年      十      月   二十三   日
                                  台灣高等法院台中分院刑事第八庭
                                        審判長法  官  羅  得  村
                                              法  官  古  金  男
                                              法  官  林  輝  煌
右正本證明與原本無異。
不得再抗告。
                                              書記官  劉  恒  宏
中      華      民      國    八十九      年      十      月   二十四   日
                                                                        Ｋ


司法院資訊處製作；財團法人民間司法改革基金會備份。
